臺灣高雄地方法院刑事判決　　　　　　　96年度訴字第4156號
公　訴　人　臺灣高雄地方法院檢察署檢察官
被　　　告　甲○○
上列被告因違反野生動物保育法案件，經檢察官提起公訴（96年
度偵字第19579 號），被告於準備程序中就被訴事實為有罪之陳
述，經告以簡式審判之旨，本院合議庭裁定由受命法官獨任進行
簡式審判程序，判決如下：
    主  文
甲○○未具族群量逾越環境容許量之條件，以電氣獵捕保育類野
生動物，處有期徒刑陸月，如易科罰金，以新臺幣壹仟元折算壹
日。扣案之電氣設備（含電瓶、撈漁網、變壓器、高壓線圈等物
）壹組沒收。緩刑貳年，並向指定之公益團體、地方自治團體或
社區提供陸拾小時之義務勞務。緩刑期間付保護管束。
    事  實
一、甲○○未經主管機關農委會、高雄縣政府許可，亦非基於學
    術研究、教育或試驗研究之目的，竟基於以電氣獵捕水產野
    生動物之犯意，於民國96年7 月5 日13時30分許，攜帶其所
    有獵捕魚類工具電氣設備（含電瓶、撈漁網、變壓器、高壓
    線圈等物）1 組，至高雄縣六龜鄉荖濃溪六龜大橋上遊約
    300 公尺公共水域，以上開電氣設備獵捕保育類野生動物高
    身鏟頜魚（學名Varicorh inus alticorpus，其族群量未逾
    越環境容許量，係經中央主管機關行政院農業委員會「下稱
    農委會」公告列為瀕臨絕種之保育類野生動物）20隻，及非
    屬保育類野生動物之溪哥、溪蝦約1 台斤13兩等水產動物。
    嗣於同日14時30分許，為警在上開河床查獲，並扣得保育類
    野生動物高身鏟頜魚20隻及非屬保育類野生動物之溪哥、溪
    蝦約1 台斤13兩及上開電氣設備1 組。
二、案經高雄縣政府警察局六龜分局報告臺灣高雄地方法院檢察
    署檢察官偵查起訴。
    理  由
一、本件被告所犯為死刑、無期徒刑或最輕本刑為3 年以上有期
    徒刑以外之罪，其於準備程序中就被訴事實為有罪之陳述，
    經法官告知簡式審判程序之旨，並聽取公訴人之意見後，本
    院合議庭依刑事訴訟法第273 條之1第1項規定，裁定由受命
    法官獨任進行簡式審判程序，合先敘明。
二、訊據被告對上開犯行均坦承不諱，核與證人即高雄縣政府六
    龜鄉公所保育員徐傅宗之證述相符，並有屏東科技大學技術
    合作處野生動物保育服務中心臨時物種鑑定表1 份、保育類
    野生動物圖鑑及照片在卷可稽，此外，復有前開電器設備扣
    案可參，足證被告出於任意性之自白與事實相符，從而本件
    事證明確，被告犯行已堪認定。
三、被告甲○○在族群量未逾越環境容許量，且未經主管機關許
    可之情形下，以使用電氣之方法獵捕屬瀕臨絕種之保育類野
    生動物高身鏟頜魚及非保育類野生動物之各式水產野生動物
    ，核其所為，係違反野生動物保育法第18條第1 項第1 款、
    第19條第1 項第3 款等規定而犯同法第41條第1 項第1 款、
    第3 款之未具族群量逾越環境容許量之條件，以使用電氣之
    方法獵捕保育類野生動物罪，及違反漁業法第48條第1 項第
    3 款之使用電氣採捕水產動物規定，而犯同法第60條第1項
    之使用電氣採捕水產動物罪。被告行為符合野生動物保育法
    第41條第1 項多款情形，因僅有1 獵捕行為，僅成立1 罪名
    ，並無刑法第55條之適用，最高法院92年度臺上字第6402號
    判決闡釋甚明。被告一使用電氣之方法獵捕保育類野生動物
    及水產動物之行為，同時觸犯上開2 罪名，為想像競合犯，
    應依刑法第55條規定，從一重之非法捕殺保育類野生動物罪
    處斷。爰審酌被告以電氣設備之方法獵捕保育類水產動物，
    破壞自然生態之平衡及物種之多樣性，惟念其獵捕之動機僅
    在於食用，捕獲之保育類動物數量非鉅，侵害情節尚非嚴重
    ，且犯後坦承全部犯行，態度堪稱良好等一切情狀，量處如
    主文所示之刑，並審酌被告現無業，學歷為國中畢業，家境
    為小康及其犯罪之情狀等，認其易科罰金之折算標準，以新
    臺幣1000元折算1 日為適當。扣案之電氣設備1 組，係被告
    違反野生動物保育法第41條罪供犯罪所用之獵具，應依野生
    動物保育法第52條第1 項後段規定宣告沒收。至扣案之保育
    類野生動物高身鏟頜魚20隻及非屬保育類野生動物之溪哥、
    溪蝦約1 台斤13兩均已發由縣政府保育員處理，有贓物認領
    保管單附卷可按，無庸諭知沒收，併予敘明。又被告5 年內
    未曾受有期徒刑以上刑之宣告，素行良好，僅因一時失慮致
    罹刑章，且僅為供食用而獵捕，並非大量盜獵，情節尚非嚴
    重，犯後又已坦承犯行，有悔悟之意，本院認所宣告之刑，
    以暫不執行為適當，惟為使被告回饋社會彌補其犯罪所生之
    損害，及確實督促被告保持善良品行，並有正確法律觀念，
    爰依刑法第74條第2 項第5 款、第93條第1 項第2 款規定，
    命被告應向公益團體、地方自治團體或社區提供60小時之義
    務勞務，且緩刑期內付保護管束，以啟自新。
據上論斷，應依刑事訴訟法第273 條之1 第1 項、第299 條第1
項前段，野生動物保育法第41條第1 項第1 款、第3 款、第52條
第1 項後段，漁業法第60條第1 項，刑法第11條前段、第55條、
第41條第1 項前段、第74條第2 項第5 款、第93條第1 項第2 款
，判決如主文。
本案經檢察官顏郁山到庭執行職務。
中　　華　　民　　國　　96　　年　　11　　月　　16　　日
                  刑事第九庭    法　官    王奕勛
以上正本證明與原本無異。
如不服本判決應於收受本判決後10日內向本院提出上訴書狀，並
應敘述具體理由，如未敘述上訴理由者，應於上訴期間屆滿後20
日內補提理由書狀於本院（均須按他造當事人之人數附繕本）「
切勿逕送上級法院」。
中　　華　　民　　國　　96　　年　　12　　月　　4 　　日
 　　　　　　　　　　　　　　　 書記官    林晏光
附錄本案論罪科刑法條：
野生動物保育法第18條第1項
保育類野生動物應予保育，不得騷擾、虐待、獵捕、宰殺或為其
他利用。但有下列情形之一，不在此限：
一  族群量逾越環境容許量者。
二  基於學術研究或教育目的，經中央主管機關許可者。
野生動物保育法第19條第1項第3款
獵捕野生動物，不得以下列方法為之：
三  使用電氣、麻醉物或麻痺之方法。
野生動物保育法第41條第1項
有下列情形之一，處6月以上5年以下有期徒刑，得併科新臺幣20
萬元以上100萬元以下罰金：
一、未具第18條第1項第1款之條件，獵捕、宰殺保育類野生動物
    者。
二、違反第18條第1項第2款規定，未經中央主管機關許可，獵捕
    、宰殺保育類野生動物者。
三、違反第19條第1項規定，使用禁止之方式，獵捕、宰殺保育
    類野生動物者。
漁業法第48條
採捕水產動植物，不得以左列方法為之：
一  使用毒物。
二  使用炸藥或其他爆裂物。
三  使用電氣或其他麻醉物。
為試驗研究目的，經中央或直轄市主管機關許可者，不受前項之
限制。
漁業法第60條第1項
違反第48條第1項各款規定之一者，處5年以下有期徒刑、拘役或
併科新台幣15萬元以下罰金。
